臺灣桃園地方法院民事判決
111年度訴字第1145號
原      告  徐艷秋  
            徐艷玲  
            徐艷鳳  
            徐淑娟  
            徐淑梅  
共      同
訴訟代理人  蘇燕貞律師                
被      告  徐文貴  
訴訟代理人  王家鋐律師
            魏雯祈律師
            林青慧律師
            陳永來律師
上  一  人
複代理人    吳佳真律師
上列當事人間履行契約事件，本院於民國111年11月2日言詞辯論
終結，判決如下：
    主      文
原告之訴及假執行之聲請均駁回。
訴訟費用由原告負擔。
    事實及理由
一、原告主張：被繼承人徐阿忠於民國98年10月11日過世，遺有
    如附表所示之遺產（下稱系爭遺產），兩造及訴外人徐李慧
    、徐艷芬為其繼承人，系爭遺產應由全體繼承人繼承。詎被
    告為單獨取得系爭遺產之所有權，明知全體繼承人並未達成
    遺產分割協議，亦未同意由其單獨繼承系爭遺產，竟未經原
    告及其他繼承人之同意，擅自於遺產分割協議書上冒簽原告
    及徐李慧、徐艷芬之姓名，並盜蓋原告及徐李慧、徐艷芬之
    印文，將系爭遺產以繼承分割為原因，登記為被告所有。又
    被告前揭不法行為，業經本院刑事庭以109年度訴字第1116
    號（下稱刑案）判處有期徒刑6月在案。嗣兩造於108年7月2
    5日協商達成和解，並簽訂切結書（下稱系爭切結書），另
    以口頭達成和解，約定被告如將附表編號5、6、7之不動產
    （下稱系爭不動產）出售，價金則由8位繼承人均分，而被
    告聲稱系爭不動產已出售予建商，但當時僅先給付原告5人
    每人各新臺幣(下同)150萬元，待與其他繼承人即訴外人徐
    艷之訴訟告一段落後，再行給付尾款予原告。原告事後經他
    人告知始悉知系爭不動產出售之價金為1,800多萬元，扣除
    相關稅金及被告已給付予原告等五人各150萬元外，依兩造
    之口頭和解契約，被告尚應再給付原告5人各74萬8,720元，
    爰依兩造間之口頭和解契約提起本件訴訟等語。並聲明：㈠
    被告應給付原告5人各74萬8,720元，及自起訴狀繕本送達之
    翌日起至清償日止，按週年利率5％計算之利息。㈡願供擔保
    ，請准予宣告假執行。
二、被告則以：原告前起訴請求撤銷如附表編號1-4、8之不動產
    所有權移轉登記，經本院以110年度訴字第1874、1875、187
    6、1877、1878號（下稱前案）判決駁回在案，惟前案原告
    之訴訟代理人表明請求的內容就是74萬元，並經前案法官闡
    明後表示不用變更聲明，是前案與本案之訴訟標的、攻擊防
    禦方法相同，應屬同一事件，且有爭點效之適用。又兩造並
    未另有口頭和解契約，系爭切結書已約定原告拋棄未來任何
    的民事請求權，對於系爭遺產不會再有任何的異議，原告自
    不得再為請求等語置辯。並聲明：㈠原告之訴及假執行之聲
    請均駁回。㈡如受不利之判決，願供擔保請准宣告免為假執
    行。
三、本院之判斷：
　　㈠本案與前案並非同一事件：
　　　⒈按原告之起訴，其訴訟標的為確定判決之效力所及者，
        法院應以裁定駁回之，無庸命其補正，民事訴訟法第24
        9條第1項第7款定有明文。次按訴訟法上所謂一事不再
        理之原則，乃指同一事件已有確定之終局判決而言。所
        謂同一事件，必同一當事人，就同一訴訟標的而為訴之
        同一聲明，或就同一訴訟標的求為相反之判決，或求為
        與前訴可以代用之判決，否則，即不得謂為同一事件，
        自不受確定判決之拘束（最高法院90年度台抗字第221
        號、82年度台上字第1612號裁判意旨參照）。
　　　⒉本件被告抗辯原告就同一原因事實，業經前案判決確定
        ，與本案屬同一事件云云。惟查，原告於前案主張依民
        法所有物返還之法律關係，請求撤銷如附表編號1-4、8
        之不動產所有權移轉登記，而本件係主張兩造另訂有口
        頭和解契約，請求被告依該和解契約就附表編號5-7之
        系爭不動產之售得價金，給付原告各74萬8,720元，是
        兩者訴訟標的顯非相同，自非同一事件，是原告本件起
        訴尚難認係就同一事件重新起訴，自無違背一事不再理
        ，被告此部分抗辯，尚屬無據。
　　㈡本件原告並未舉證兩造間另訂有口頭和解契約：
　　　⒈按當事人主張有利於己之事實者，就其事實有舉證之責
        任，民事訴訟法第277條定有明文。又主張契約存在之
        人，應就訂立契約之事實負舉證責任（最高法院28年上
        字第11號判決意旨參照）。原告主張兩造間除系爭切結
        書外，另訂有口頭和解契約乙節，然為被告所否認，自
        應由此負舉證之責。
　　　⒉再按稱和解者，謂當事人約定，互相讓步，以終止爭執
        或防止爭執發生之契約；和解有使當事人所拋棄之權利
        消滅及使當事人取得和解契約所訂明權利之效力，民法
        第736條、第737條亦有明文。又和解契約合法成立，兩
        造當事人即均應受該契約之拘束，縱使一造因而受不利
        益之結果，亦不得事後翻異，更就和解前之法律關係再
        行主張。和解內容，倘以他種法律關係替代原有法律關
        係者，則係以和解契約創設新法律關係，故債務人如不
        履行和解契約，債權人應依和解創設之新法律關係請求
        履行，不得再依原有法律關係請求給付（最高法院19年
        上字第1964號、83年台上字第620號判決參照）。
　　　⒊經查，被告辯稱兩造於108年7月25日簽立系爭切結書，
        已就系爭遺產達成和解等語，業據提出系爭切結書附卷
        可稽（見本院卷第27頁），原告雖不爭執有簽訂系爭切
        結書，惟主張另有口頭和解契約，約定被告如出售系爭
        不動產，價金則由8位繼承人均分，被告當時僅先給付
        原告每人各150萬元，應再各給付尾款74萬8,720元予原
        告云云。然查，系爭切結書上載：「經協議後，徐文貴
        已給付徐艷玲、徐艷秋、徐艷鳳、徐淑娟、徐淑梅各壹
        佰伍拾萬元整。徐艷玲、徐艷秋、徐艷鳳、徐淑娟、徐
        淑梅拋棄未來任何民事的請求權。徐艷玲、徐艷秋、徐
        艷鳳、徐淑娟、徐淑梅對於徐阿忠的遺產，不會再有任
        何的異議。」，堪認兩造就徐阿忠所留之系爭遺產，合
        意以被告各給付原告150萬元，原告則拋棄對徐阿忠所
        留遺產一切權利之方式互相讓步達成和解。
　　　⒋原告固主張兩造另於同日訂有口頭和解契約，而該契約
        內容沒有記載於系爭切結書云云，惟原告並未舉證以實
        其說，且與系爭切結書之文意相悖，難認有據。況原告
        既已拋棄系爭遺產之請求權，又於同日與被告以口頭合
        意關於系爭不動產出售後之價金分配事宜，衡情顯非合
        理。再者，原告於前案與刑案中，從未提出兩造間另有
        口頭和解契約乙事，此經本院依職權調取前案與刑案查
        核無訛，參以原告徐豔鳳於刑案審理時陳稱：「遺產不
        只一筆，但當初我們只有知道一筆，所以我們才會簽立
        切結書，當初所得的金額也不足額，因為當初被告是說
        除以8份，每人平均所得，被告並沒有給足餘款，所以
        並沒有達到和解的意向」等語（見刑案卷第490頁），
        足認兩造並未就系爭遺產之價金分配達成合意，益證兩
        造間並無口頭和解契約。
　　　⒌原告雖聲請傳喚證人即兩造之母親徐李慧作證，證明兩
        造於108年7月25日除簽訂系爭切結書外，另有以口頭成
        立和解契約，惟系爭切結書除兩造簽名外，未見有證人
        之簽名，難認徐李慧當日確有在場。又徐李慧已屆85歲
        高齡，縱認徐李慧斯時在場，實難強求證人回憶3年多
        前之往事，且兒女就系爭遺產互相角力，硬要證人出庭
        作證，亦難期待證人之證詞無失公允，是本院審酌上情
        ，認無傳喚之必要，併此敘明。
　　　⒍從而，原告並未舉證兩造間另訂有口頭和解契約，是原
        告之主張，尚難憑採。此外，兩造以系爭切結書合法成
        立和解契約，即均應受該契約之拘束，縱使一造因而受
        不利益之結果，亦不得事後翻異，更就和解前之法律關
        係再行主張，亦不得再依原有法律關係請求給付。從而
        ，原告請求被告應再給付出售系爭不動產之尾款，即無
        理由。
四、綜上所述，原告依兩造間口頭和解契約，請求被告給付原告
    各74萬8,720元，及自起訴狀繕本送達之翌日起至清償日止
    ，按週年利率5％計算之利息，為無理由，應予駁回。又原告
    之訴既經駁回，其假執行之聲請即失所依據，應併予駁回。
五、本件事證已臻明確，兩造其餘攻擊防禦方法及舉證，核與判
    決結果無影響，爰不予一一論述，併此敘明。
六、訴訟費用負擔之依據：民事訴訟法第78、第85條第1項本文
    。　　　
中　　華　　民　　國　　111 　年　　12　　月　　9 　　日
                  民事第四庭    法　官　陳容蓉
以上正本係照原本作成。
如對本判決上訴，須於判決送達後 20 日內向本院提出上訴狀。
如委任律師提起上訴者，應一併繳納上訴審裁判費。
中　　華　　民　　國　　111 　年　　12　　月　　9 　　日
                            書記官　陳𥴡濤
附表：

編號 改制、重測前之地號、建號或門牌號碼 改制、重測後之地號、建號或門牌號碼 權利範圍  1 桃園縣○○鄉○○○段00000地號土地 桃園市○○區○○段0000地號土地 全部  2 桃園縣○○鄉○○○段000000 地號土地 桃園市○○區○○段0000地號土地 全部  3 桃園縣○○鄉○○○段000000 地號土地 桃園市○○區○○段0000地號土地 全部  4 桃園縣○○鄉○○○段00000地號土地 桃園市○○區○○段000 地號土地 全部  5 桃園縣○○鄉○○○段000地號土地 桃園市○○區○○段000 地號土地 全部  6 桃園縣○○鄉○○○段000地號土地 桃園市○○區○○段0000地號土地 1/15  7 桃園縣○○鄉○○路0 段000 巷00號房屋 桃園市○○區○○路0 段000巷00號房屋 1/15  8 桃園縣○○鄉○○路0 段000 號房屋 桃園市○○區○○路0 段000 號房屋 全部